臺灣新竹地方法院刑事判決　　　　　　　 96年度交再字第1號
公　訴　人　臺灣新竹地方法院檢察署檢察官
再 審被 告　甲○○
上列被告因公共危險案件，經檢察官聲請簡易判決處刑（94年度
速偵字第140 號），本院前以94年度竹北交簡字第81號判決確定
後，檢察官聲請再審（96年度再字第1 號），經本院以96年度聲
簡再字第2 號裁定開始再審確定後，改依通常程序審理，並判決
如下：
    主  文
甲○○無罪。
    理  由
一、按本院竹北簡易庭於民國94年3月3日以94年度竹北交簡字第
    81號所為之確定判決，業經本院於96年7 月27日以96年度聲
    簡再字第2 號裁定開始再審確定後，原判決已失其效力，故
    本件係就臺灣新竹地方法院檢察署94年度速偵字第140 號檢
    察官聲請簡易判決處刑書所指被告甲○○之犯罪事實，依通
    常程序更為審判，合先敘明。
二、聲請簡易判決處刑意旨略以：被告甲○○明知在服用酒類或
    其他相類之物後，將使其駕駛車輛時之注意力減低、反應能
    力趨緩，而危及其他用路人之行車往來安全。竟於94年1月1
    7日22時起，連續在新竹市「V-MIAX」KTV內、新竹縣新豐鄉
    「夜來香」卡拉OK店內，飲用13、14杯威士忌酒，達不能安
    全駕駛動力交通工具之狀態後，復駕駛向證人李彬孝借來之
    車牌號碼R4-2810 號自用小客車，搭載證人劉志恩、林詩怡
    返回新竹市，嗣於18日凌晨1 時25分許，被告甲○○駕車行
    經新竹縣新豐鄉○○路與忠信街口處時，因酒醉不能安全駕
    駛，而與證人乙○○所駕駛之車號DE-0206 號自用小客車發
    生碰撞肇事，經到場處理車禍警員測得被告甲○○之酒精濃
    度呼氣值達每公升0.29毫克，因認被告甲○○涉犯刑法第18
    5條之3公共危險罪。
三、按犯罪事實應依證據認定之，無證據不得認定犯罪事實；不
    能證明被告犯罪者，應諭知無罪之判決，刑事訴訟法第 154
    條第2 項、第301條第1項分別定有明文。次按，事實之認定
    ，應憑證據，如未能發現相當證據，或證據不足以證明，自
    不能以推測或擬制之方法，以為裁判基礎；又認定不利於被
    告之事實，須依積極證據，苟積極證據不足為不利於被告事
    實之認定時，即應為有利於被告之認定，更不必有何有利之
    證據（最高法院40年臺上字第86號及30年上字第816 號判例
    可資參照）。據此，刑事訴訟上證明之資料，無論為直接證
    據或間接證據，均須達於通常一般之人均不致於有所懷疑，
    而得確信為真實之程度，始得據為有罪之認定，若關於被告
    是否犯罪之證明未能達此程度，而有合理性懷疑之存在，致
    使無從形成有罪之確信，根據「罪證有疑、利於被告」之證
    據法則，即不得遽為不利被告之認定（最高法院76年度台上
    字第4986號判例意旨可資參照）。
四、訊據被告甲○○堅決否認有何公共危險犯行，辯稱略以：本
    件是楊立仁酒後駕車，我是給楊立仁的朋友載去警察局幫他
    頂罪，因為警察在調查的時候，肇事者楊立仁已經跑掉了，
    原本說要給我錢，最後沒有給我錢，所以我才承認我頂替罪
    等語。
五、經查，被告甲○○於94年1月18日3時許接受新竹縣警察局竹
    北分局山崎派出所警員所為之酒精測定、刑法第185條之3案
    件測試及汽車駕駛人酒後生理協調平衡檢測等測試，並於同
    日6 時40分許，在上開派出所應訊、捺印，且經新竹縣警察
    局竹北分局以被告甲○○為犯罪嫌疑人報告臺灣新竹地方法
    院檢察署偵查聲請簡易判決處刑，有酒精測定0‧29MG／L測
    定數據紙1紙、刑法第185條之3 案件測試觀察紀錄表、汽車
    駕駛人酒後生理協調平衡檢測紀錄表各1紙等在卷可稽（140
    號偵卷第30頁、第32頁、第37頁）。惟查，證人劉志恩證稱
    ：「（94年1月18日凌晨是否與被告在一起？）是，94年1月
    17日晚上10點多，我跟被告、林詩怡、李彬孝等10幾個人在
    『V-MIAX』KTV內喝酒…喝完後要載林詩怡回家，由綽號『
    阿仁』人的開車載我、林詩怡，被告當時不在車上…」、「
    （如何確定車子是阿仁開的？）因為他有跟我講話」等語（
    57 5號偵卷第46頁、第48頁），核與被告於另案頂替案件中
    供稱：「（既不認識對方，為何頂替對方？）對方叫阿仁，
    我不知道他的真實姓名」、「（當時酒後駕駛肇事的人，是
    不是你本人？）不是，當時我不在車上…」、「（你涉嫌頂
    替罪，是否承認？）承認」等語大致相符（575 號偵卷第61
    頁、第62頁），並與楊立仁於另案公共危險等案件中自承：
    「（是否有於94年1 月17日與綽號阿福之甲○○及李彬孝等
    人去『V-MIAX』喝酒？）是」、「（當天是否與甲○○與李
    彬孝去新豐鄉之夜來香卡拉OK喝酒？）是」、「（你當天是
    否有開李彬孝的車子R4-2810 載王鉦傑的朋友先行離去？）
    是」、「（當天是否是你開車？）是」、「（你當天是否就
    是載劉志恩、林詩怡等人離開？）是」、「（李彬孝、王鉦
    傑有無告訴你說叫阿福去頂替？）…王鉦傑告訴我李彬孝與
    阿福在警察局作筆錄，阿福頂替我去認這條罪…」等語相合
    （1416號偵卷第18頁至第19頁），且被告涉犯頂替罪部分，
    業經本院於95年11月30日以95年度竹簡字第1294號判決認定
    被告意圖使犯人隱避而頂替，判處有期徒刑3 月確定，而楊
    立仁涉犯公共危險罪部分，亦經本院於96年6 月29日以96年
    度竹交簡字第591 號判決認定楊立仁服用酒類，不能安全駕
    駛動力交通工具而駕駛，判處拘役肆拾日確定，復有本院95
    年度竹簡字第1294號、96年度竹交簡字第591號判決2份附卷
    可佐，足認公訴人所指酒後駕車之犯行之實際行為人係楊立
    仁，並非被告。至被告於94年1 月18日警詢及檢察官偵訊時
    ，曾就聲請簡易判決處刑書所載之犯行為自白（140 號偵卷
    第12頁至第15頁、第54頁至第55頁），惟其前開自白，因與
    上開證據有間，顯與事實不符，自不能據為其有罪之認定，
    附此敘明。
六、從而，公訴人所提出之各項證據及所闡明之證明方法，既無
    從說服本院以形成被告甲○○有罪之心證，依「罪證有疑、
    利於被告」之證據法則，即不得遽為不利於被告甲○○之認
    定。因之，本案之積極證據既尚不足為不利於被告甲○○之
    認定，即應逕為有利於被告甲○○之認定，更不必有何有利
    之證據。此外，本院復查無其他積極證據足資證明被告甲○
    ○有何公訴人所指公共危險之犯行，應認為被告甲○○之犯
    罪尚屬不能證明，爰為被告甲○○無罪判決之諭知。
七、據上論斷，應依刑事訴訟法第436條、第452條、第301條第1
    項，判決如主文。
本案經檢察官鄒茂瑜到庭執行職務。
中　　華　　民　　國　　96　　年　　9 　　月　　14　　日
                  刑事第一庭    法　官　楊數盈
以上正本證明與原本無異。
如不服本判決應於收受本判決後十日內向本院提出上訴書狀，其
未敘述上訴理由者，並得於提起上訴後十日內向本院補提理由書
狀( 均須按他造當事人之人數附繕本 )「切勿逕送上級法院」。
                                書記官  謝國聖
中　　華　　民　　國　　96　　年　　9 　　月　　14　　日
